臺灣高雄地方法院行政訴訟判決　　　　　　110年度交字第2號
原　　　告　陳政輝　
被　　　告　高雄市政府交通局

代　表　人　張淑娟　
訴訟代理人　蘇健義　
上列當事人間交通裁決事件，原告不服被告民國109 年12月24日
高市交裁字第32-B00000000號裁決，提起行政訴訟，本院判決如
下：
    主  文
原告之訴駁回。
訴訟費用新臺幣參佰元由原告負擔。
    事實及理由
一、程序事項：按行政訴訟法第237條之7規定，交通裁決事件之
    裁判，得不經言詞辯論為之。本件屬交通裁決事件，依兩造
    所述各節及卷內資料其事證已臻明確，本院認無經言詞辯論
    之必要，爰不經言詞辯論而為判決。
二、事實概要：原告於民國109 年11月23日23時40分許駕駛車牌
    號碼000-0000號普通重型機車（下稱系爭車輛），在高雄市
    小港區沿海一路與康莊路口，因有「違反處罰條例之行為，
    拒絕停車接受稽查而逃逸」之違規行為，經高雄市政府警察
    局小港分局（下稱舉發機關）員警於109 年11月24日填掣高
    市警交字第B00000000 號舉發違反道路交通管理事件通知單
    （下稱舉發通知單）逕行舉發。嗣原告於應到案日期前之10
    9 年11月26日向被告陳述不服，經被告函詢舉發機關後，認
    原告確有上揭違規行為，乃依道路交通管理處罰條例（下稱
    處罰條例）第60條第1 項規定，於109 年12月24日開立高市
    交裁字第32-B00000000號裁決書（下稱原處分），裁處原告
    「罰鍰新臺幣（下同）10,000元，吊扣駕駛執照6 個月」(
    裁決書處罰主文欄第二項業經被告職權撤銷【詳本院卷第29
    頁】，依行政訴訟法第237 之4 條第3 項規定，此部分依法
    視為撤回起訴，不在本院審理範圍) 。原告不服，提起本件
    行政訴訟。
三、原告主張：員警因半夜身穿深藍色制服，未穿反光背心，只
    有手拿指揮棒，原告頭戴全罩式安全帽，其擋風鏡片無法在
    半夜看到身穿深藍色制服的員警，原告於當天11時48分許在
    同一條路上的玉山銀行存錢，又去買麵，如果真的要跑不可
    能去買麵與存錢等語。並聲明：原處分撤銷。
四、被告則以：
  ㈠按處罰條例第60條第1 項規定之處罰要件，非僅著重於「逃
    逸」之行為，尚需合致其前提要件即「經公務員制止違規行
    為，不聽制止」或「拒絕停車接受稽查」之要件，方得成立
    本條之處罰規定，考其立法理由，係為有效遏阻違規被稽查
    取締者，不聽從執法者之制止而加速逃逸之行為。經檢視採
    證影片及比對該路口時制計畫可見：畫面時間23 :43:30-前
    方康莊路方向之遠端行人號誌轉為綠燈，原於沿海一路待轉
    之機車起駛，此時應為時相四( 即康莊路雙向綠燈，其餘均
    為紅燈) 、23:43:36- 有一台機車( 頭燈燈光) 由沿海一路
    進入路口後左轉( 非為原告車輛，下稱白色機車) 、23
    :43:40- 另一台機車( 頭燈燈光) 由沿海一路進入路口後左
    轉( 即原告車輛) ，此時前方號誌仍未轉換、23:43: 44-原
    告車輛左轉進入康莊路、23:43:46- 白色機車通過員警身旁
    後( 員警未攔停) ，員警手舉紅色指揮棒並吹哨( 1 長音)
    ，此時原告車輛行駛於快慢車道分隔線上、23:43:48 -原告
    車輛繞行員警身旁離去，並偏向行車分向線，其車號數字部
    分為7506，原告車輛於下一路口紅燈右轉、23:43:53 -畫面
    可見女警身穿新式藏青色制服，胸前有白色警察字樣，左手
    臂有警徽。女警：MUK-7536。男警：有看到喔？女警：嘿，
    應該是，MUK …暗暗的、女警：剛剛那台白色的…。男警：
    沒有，剛變燈而已，會有爭議…影片結束。依前揭說明，足
    認原告駕車於面對路口交通號誌顯示為圓形紅燈時，在所有
    車輛均已喪失路權下仍通過停止線進入路口後直行，顯然並
    未依道路交通主管機關所設置之標線、標誌或號誌及道路交
    通安全規則相關規定行駛，其行為已符合交通部82年4 月22
    日交路( 82) 字第009811號函釋所稱「車輛面對紅燈時仍逕
    予穿越路口至銜接路段，含左轉、直行、迴轉及右轉( 依箭
    頭綠燈允許行駛者除外) 即視為闖紅燈之行為」之違規態樣
    ，原告於陳述單中亦自承「在小港區沿海一路與康莊路口紅
    燈左轉要上班」，堪認其闖紅燈違規屬實，要無疑義。
  ㈡又員警既已依取締一般交通違規作業程序之規定，以鳴哨、
    紅色指揮棒示意原告停車，然原告駕駛車輛當時即知員警正
    對其實施攔檢，因恐見罰故而刻意閃躲( 原行駛於快慢車道
    分隔線，繞行員警身旁後偏向行車分向線) 並加速離去，其
    主觀上確有拒絕接受稽查之故意，要屬明確；且其所為已造
    成交通勤務警察執行交通稽查任務之困難，使員警無法查明
    實際之駕駛人為何人，而於員警執行勤務當時，又無法苛求
    員警冒身體遭受撞擊危險，阻擋原告駕駛車輛離去。是原告
    於前揭時間、地點確有「違反處罰條例之行為，拒絕停車接
    受稽查而逃逸」之違規事實，被告據以裁處，洵無不合等語
    ，資為抗辯。
  ㈢並聲明：原告之訴駁回。
五、本院之判斷：
  ㈠按「汽車駕駛人，駕駛汽車有違反本條例之行為，經交通勤
    務警察或依法令執行交通稽查任務人員制止時，不聽制止或
    拒絕停車接受稽查而逃逸者，除按各該條規定處罰外，處10
    ,000元以上30,000元以下罰鍰，並吊扣其駕駛執照6 個月；
    汽車駕駛人於5 年內違反本項規定2 次以上者，處30,000元
    罰鍰，並吊扣其駕駛執照1 年」，處罰條例第60條第1 項定
    有明文。再按違反道路交通管理事件統一裁罰基準及處理細
    則（下稱處理細則）第1 條規定：「本細則依道路交通管理
    處罰條例第92條第4 項規定訂定之。」第2 條規定：「（第
    1 項）處理違反道路交通管理事件之程序及統一裁罰基準依
    本細則之規定辦理。（第2 項）前項統一裁罰基準，如附件
    違反道路交通管理事件統一裁罰基準表( 下稱裁罰基準表)
    。」上開處理細則之規定，就其立法目的及功能，乃為防止
    處罰機關枉縱或偏頗，依處罰條例第92條第4 項所授權交通
    部會同內政部訂定處理細則及其附件裁罰基準表，用以維持
    裁罰之統一性與全國因違反道路交通管理事件受處罰民眾之
    公平，不因裁決人員不同，而生偏頗，寓有避免各監理機關
    於相同事件恣意為不同裁罰之功能，並非法所不許，於憲法
    上保障人民財產權之意旨並無牴觸（此並有司法院釋字第
    511 號解釋理由書意旨足資參照），並無違反法律保留原則
    。而依裁罰基準表的記載，機車駕駛人有違反處罰條例之行
    為，經交通勤務警察或依法令執行交通稽查任務人員制止時
    ，不聽制止或拒絕停車接受稽查而逃逸，期限內繳納或到案
    聽候裁決者，處罰鍰10,000元，並吊扣其駕駛執照6 個月，
    核此規定，既係基於母法之授權而為訂定，且就處理細則附
    件所示裁罰基準表中有關處罰條例第53條第1 項及第60條第
    1 項規定之裁罰基準內容，並未牴觸母法，被告自得依此基
    準而為裁罰。
  ㈡本件如事實概要欄所述之原告違規事實，有舉發通知單、原
    處分之裁決書、送達證書、高雄市政府警察局小港分局110
    年1 月22日高市警港分交字第11070417500 號函、員警職務
    報告、109 年12月3 日高市警港分交字第10972854200 號函
    暨檢附採證光碟等在卷可稽( 本院卷第43至61頁) ，復經本
    院當庭勘驗採證光碟，而做成勘驗筆錄在卷可憑( 本院卷第
    104 至105 頁) 。該採證光碟勘驗內容為：「檔案名稱MUK-
    7506攔查不停影像23時43分43秒( 密錄器誤差約3 分鐘) ：
    ( 影片時間00：03：09) 前方康莊路方向之遠端「行人」號
    誌轉為綠燈，原於沿海一路待轉之機車起駛。( 00：03：15
    ) 有一台機車( 頭燈燈光，在十字架下方處) 由沿海一路進
    入路口後左轉( 非為原告車輛，下稱白色機車) 。( 00：03
   ：20-23) 另一台機車( 頭燈燈光，行駛路線與白色機車相同
    ) 由沿海一路進入路口後左轉( 即原告車輛) ，此時前方號
    誌仍未轉換。( 00：03：24) 原告車輛左轉行至康莊路人行
    穿越道前，此時康莊路方向之號誌轉為綠燈。( 00：03：25
    ) 白色機車通過員警身旁後( 員警未攔停) ，員警手舉紅色
    指揮棒並吹哨( 1 長音) ，此時原告車輛行駛於快慢車道分
    隔線上。( 00：03：26) 員警持續平舉紅色指揮棒，原告車
    輛向左偏後繞行員警身旁離去。( 00：03：29) 原告車輛於
    下一路口紅燈右轉。( 00：03：32) 畫面可見女警身穿新式
    藏青色制服，胸前有白色警察字樣，左手臂有警徽。女警：
    MUK-7536。男警：有看到喔？女警：嘿，應該是，MUK …暗
    暗的。( 00：04：59) 影片結束。」依前開勘驗內容以及卷
    附擷取照片( 本院卷第79至83頁、第104 至105 頁) 可知，
    原告闖越紅燈之違規行為明確，且員警當時站立於原告闖越
    紅燈後左轉行駛之康莊路上，並朝原告方向手舉指揮棒並吹
    哨，然原告猶騎乘機車向左偏後，繞行員警身旁而駛離現場
    ，而當時原告與員警之間並無建築物、工作物、車輛或其他
    足以遮蔽視線之障礙物，員警之揮動指揮棒及吹哨等動作復
    稱明確，綜合當時客觀情況，足認一般具有通常智識之人均
    能顯而察覺前方有員警指揮攔停，從而，原告確有「違反處
    罰條例之行為，拒絕停車接受稽查而逃逸」之違規行為，至
    為明確。
  ㈢原告雖主張其當時頭戴全罩式安全帽，擋風鏡片無法在半夜
    看到身穿深藍色制服的員警云云，然原告乃正面對員警行駛
    而來，且於騎經員警站立位置時，有偏向左繞過員警之動作
    ，足見原告得以知悉員警當時正在對其為攔查之動作。原告
    又主張如果真的要跑不可能去買麵與存錢云云，然原告存錢
    時間距離遭員警攔查時間已相隔約8 分鐘之久，且員警攔查
    原告未果後，並未持續騎車或開車在後追躡原告，顯見原告
    存錢及買麵當時，已脫離員警得以即時對其攔查之狀態，故
    不能以原告事後停車為領錢及買麵之動作，反面推導出原告
    並無拒絕停車接受員警稽查之故意，故原告上開之詞委難採
    信。
六、綜上所陳，原告於上開時間、地點確有「違反處罰條例之行
    為，拒絕停車接受稽查而逃逸」之違規行為。被告依處罰條
    例第60條第1 項及裁罰基準表之規定，裁處原告如原處分所
    示，於法並無違誤。原告猶執前詞指摘原處分不當，訴請撤
    銷原處分，尚乏依據，為無理由，應予駁回。
七、本件判決基礎已臻明確，兩造其餘之攻擊防禦方法及訴訟資
    料經本院斟酌後，核與判決不生影響，無一一論述之必要，
    併予敘明。
八、本件第一審裁判費為300 元，應由原告負擔，爰確定第一審
    訴訟費用額如主文第2 項所示。
據上論結，本件原告之訴為無理由，依行政訴訟法第237條之7、
第237 條之8 第1 項、第237 條之9 第1 項、第236 條、第98條
第1 項前段，判決如主文。
中    華    民    國  110     年    11    月    11    日
                  行政訴訟庭  法  官  謝琬萍
以上正本係照原本作成。
如不服本判決，應於判決送達後20日內，向本院提出上訴狀並表
明上訴理由（原判決所違背之法令及其具體內容或依訴訟資料可
認為原判決有違背法令之具體事實），其未載明上訴理由者，應
於提出上訴後 20 日內向本院補提理由書（上訴狀及上訴理由書
均須按他造人數附繕本，如未按期補提上訴理由書，則逕予駁回
上訴），並應繳納上訴裁判費新臺幣750元。
中    華    民    國   110    年    11    月    12    日
                              書記官  林麗文